【裁判字號】    95,訴,2258
【裁判日期】    951227
【裁判案由】    毒品危害防制條例
【裁判全文】
臺灣板橋地方法院刑事判決              95年度訴字第2258號
公  訴  人  臺灣板橋地方法院檢察署檢察官
被      告  甲○○
                    （
上列被告因違反毒品危害防制條例案件，經檢察官提起公訴（95
年度毒偵字第2721號），本院以簡式審判程序審理，判決如下：
    主  文
甲○○連續施用第一級毒品，累犯，處有期徒刑壹年貳月。扣案
之第一級毒品海洛因壹包（淨重零點壹公克）沒收銷燬之；注射
針筒壹支、美納水壹瓶均沒收之。
    事  實
一、甲○○前於民國90年間因施用毒品案件，經本院以90年度毒
    聲字第1834號裁定送觀察勒戒後，認有繼續施用毒品之傾向
    ，再經本院以90年度毒聲字第2010號裁定令入勒戒處所施以
    強制戒治，嗣於91年5 月10日執行完畢，並由臺灣板橋地方
    法院檢察署檢察官以91年度戒毒偵字第404 號為不起訴處分
    確定。復於93年間因施用第一級毒品案件，經本院以93年度
    訴字第1752號判處有期徒刑8 月確定，已於94年9 月19日縮
    刑期滿執行完畢。詎仍不知悔改，於上開強制戒治執行完畢
    釋放後5 年內，基於施用第一級毒品海洛因之概括犯意，自
    95年2 月底某時起至同年4 月3 日為警採尿前回溯26小時內
    之某時止（詳細時間不詳），在其位於臺北縣三重市○○路
    35號4 樓住處，以注射針筒施打手臂之方式，連續施用第一
    級毒品海洛因多次。為警於95年4 月3 日14時15分許，在臺
    北縣三重市○○街62號前查獲，並扣得第一級毒品海洛因1
    包（毛重0.3 公克，淨重0.1 公克），及甲○○所有、供其
    施用第一級毒品海洛因所預備之注射針筒1 支、美納水1 瓶
    等物，經警採集甲○○之尿液送驗結果，呈鴉片類之陽性反
    應，始悉上情。
二、案經臺北市政府警察局中正第一分局報請臺灣板橋地方法院
    檢察署檢察官偵查起訴。本院於準備程序進行中，被告就被
    訴事實為有罪之陳述，經告知簡式審判程序之旨，並聽取當
    事人之意見後，本院合議庭裁定由受命法官獨任進行簡式審
    判程序。
    理  由
一、上揭事實，業據被告甲○○於本院審理時坦承不諱，並有白
    粉1 包、注射針筒1 支、美納水1 瓶扣案可證，而上開扣案
    之白粉1 包，經臺北市政府警察局中正第一分局以毒品檢驗
    藥劑袋初步檢驗結果，為第一級毒品海洛因無誤，毛重0.3
    公克，淨重0.1 公克，亦有毒品初步鑑驗報告書1 紙可憑。
    且被告為警查獲後，經採集其尿液送驗結果，呈鴉片類之陽
    性反應，有尿液檢體對照表、臺灣檢驗科技股份有限公司95
    年4 月21日濫用藥物尿液檢驗報告各1 件附卷可稽。查海洛
    因經注射或吸入人體後，約80% 於24小時內自尿中排出，一
    般而言，尿液中能否驗出嗎啡陽性反應與其投與量、投與途
    徑、採尿時間、個人體質及檢測方法之靈敏度有關，國外曾
    有文獻報導注射6 毫克之海洛因鹽酸鹽，其代謝物嗎啡之平
    均可檢出時限約為26小時，此經行政院衛生署藥物食品檢驗
    局以81年9 月8 日（81）藥檢壹字第8114885 號函述綦詳，
    為本院承辦毒品案件職務上所已知。被告上開採尿送驗結果
    ，既檢出代謝物嗎啡，而經判定為鴉片類之陽性反應，並有
    上開物品扣案可資佐證，足以擔保被告之自白確與事實相符
    。此外，被告前於90年間因施用毒品案件，經本院以90年度
    毒聲字第1834號裁定送觀察勒戒後，認有繼續施用毒品之傾
    向，再經本院以90年度毒聲字第2010號裁定令入勒戒處所施
    以強制戒治，嗣於91年5 月10日執行完畢，並由臺灣板橋地
    方法院檢察署檢察官以91年度戒毒偵字第404 號為不起訴處
    分確定等情，亦有該案不起訴處書、刑案資料查註紀錄表、
    臺灣高等法院被告前案紀錄表各1 件存卷足憑。綜上所述，
    本案事證明確，被告犯行堪予認定，應依法論科。
二、查被告行為後，刑法部分條文業於95年7 月1 日修正施行，
    修正前刑法第11條規定：「本法總則於其他法令有刑罰之規
    定者，亦適用之。但其他法令有特別規定者，不在此限」，
    修正後則規定：「本法總則於其他法律有刑罰或保安處分之
    規定者，亦適用之。但其他法律有特別規定者，不在此限」
    。準此，本件被告所犯違反毒品危害防制條例之罪，無論於
    刑法修正前、後，均有刑法總則之適用。而修正後刑法第2
    條第1 項規定：「行為後法律有變更者，適用行為時之法律
    ；但行為後之法律有利於行為人者，適用最有利於行為人之
    法律」，係規範行為後法律變更所生新舊法比較適用之準據
    法，於新法施行後，應適用修正後刑法第2 條第1 項之規定
    ，為「從舊從輕」之比較。又法律變更之比較適用，比較時
    應就罪刑有關之共犯、未遂犯、想像競合犯、牽連犯、連續
    犯、結合犯，以及累犯加重、自首減輕暨其他法定加減（如
    身分加減）與加減例等一切情形，綜其全部罪刑之結果而為
    比較；且就比較之結果，須為整體之適用，不能割裂分別適
    用各該有利於行為人之法律，此即法律變更之比較適用所應
    遵守之「罪刑綜合比較原則」及「擇用整體性原則」（最高
    法院24年上字第4634號判例、27年上字第2615號判例、95年
    第8 次刑事庭會議決議參照）。經查：
（一）被告行為後，修正後之刑法已刪除第56條連續犯之規定。
      本件被告先後多次施用毒品犯行，係基於概括犯意反覆為
      之，依修正前刑法第56條連續犯之規定，應論以一罪，並
      加重其刑；而修正後之刑法既已刪除連續犯之規定，則所
      犯各罪，應依數罪併罰之規定分論併罰。比較新舊法結果
      ，此部分以被告行為時之舊法規定較有於被告。
（二）關於累犯之成立，修正前刑法第47條規定：「受有期徒刑
      之執行完畢，或受無期徒或有期徒刑一部之執行而赦免後
      ，5 年以內再犯有期徒刑以上之罪者，為累犯，加重本刑
      至二分之一」；修正前刑法第49條規定：「累犯之規定，
      於前所犯罪依軍法或於外國法院受裁判者，不適用之」。
      而修正後刑法第47條第1 項則規定：「受徒刑之執行完畢
      ，或一部之執行而赦免後，5 年以內故意再犯有期徒刑以
      上之罪者，為累犯，加重本刑至二分之一」；修正後刑法
      第49條則規定：「累犯之規定，於前所犯罪在外國法院受
      裁判者，不適用之」。亦即，新法就累犯之成立，限縮為
      以故意再犯者為限，而排除因過失再犯罪之情形，惟擴張
      將軍法前科納入累犯之適用範圍。查本件被告曾受如上揭
      事實欄所示之有期徒刑執行完畢，有臺灣高等法院被告前
      案紀錄表可憑，其於受有期徒刑執行完畢後，5 年以內，
      故意再犯本件有期徒刑以上之罪，不論依修正前、後之規
      定，均構成累犯。比較適用新舊法，此部分之結果並無不
      同。
（三）綜上比較結果，本件涉及新舊法比較適用者，新法之規定
      非有利於被告，揆諸上揭說明，就涉及新舊法比較適用事
      項，應依刑法第2 條第1 項前段，一體適用被告行為時之
      舊法規定又從刑附屬於主刑，除法律有特別規定者外，依
      主刑所適用之法律（最高法院95年第8 次刑事庭會議決議
      參照），查刑法第38條亦有修正，則本案依該條規定所為
      之沒收，應一體適用主刑所適用之舊法規定，併此敘明。
三、按海洛因係屬毒品危害防制條例第2 條第2 項第1 款所定之
    第一級毒品，是核被告所為，係犯毒品危害防制條例第10條
    第1 項之施用第一級毒品罪。其持有第一級毒品海洛因之低
    度行為，為施用之高度行為所吸收，不另論罪。被告先後多
    次施用犯行，時間緊接，方法相同，觸犯構成要件相同之罪
    ，顯係基於概括犯意反覆為之，應依修正前刑法第56條連續
    犯之規定，論以一罪，並加重其刑。又被告前於93年間因施
    用第一級毒品案件，經本院以93年度訴字第1752號判處有期
    徒刑8 月確定，已於94年9 月19日縮刑期滿執行完畢之事實
    ，有臺灣高等法院被告前案紀錄表可稽，其於有期徒刑執行
    完畢後5 年以內，再犯本件有期徒刑以上之罪，為累犯，應
    依修正前刑法第47條規定，遞加重其刑。爰審酌被告迭因施
    用毒品，曾受觀察、勒戒及強制戒治執行完畢，獲不起訴處
    分之寬典，另經論罪科刑且已執行完畢，仍不思根絕毒癮，
    再次漠視法令而犯本罪，足認對於毒品之依賴程度非輕，其
    反覆施用毒品，非但戕害自我身心健康，對於社會風氣、治
    安亦潛有相當危害，兼衡其犯罪之動機、目的、手段、施用
    毒品期間及犯罪後之態度等一切情狀，量處如主文所示之刑
    ，以示懲儆。扣案之海洛因1 包（淨重0.1 公克），為本案
    查獲之第一級毒品，不問屬於犯人與否，應依毒品危害防制
    條例第18條第1 項前段規定沒收銷燬之；至於注射針筒1 支
    、美納水1 瓶，則係被告所有，供其施用第一級毒品海洛因
    所預備之物，此據被告供承在卷，爰一體適用修正前刑法第
    38條第1 項第2 款規定宣告沒收之。
據上論斷，應依刑事訴訟法第273 條之1 第1 項、第299 條第1
項前段，毒品危害防制條例第10條第1 項、第18條第1 項前段，
刑法第11條前段、第2 條第1 項前段、第56條（修正前）、第47
條（修正前）、第38條第1 項第2 款（修正前），判決如主文。
本案經檢察官沈志成到庭執行職務。
中    華    民    國    95    年    12    月    27    日
                  刑事第十五庭  法  官  朱嘉川
以上正本證明與原本無異。
如不服本判決，應於判決送達後10日內，向本院提出上訴狀。
                                書記官  陳聖儒
中    華    民    國    95    年    12    月    29    日
附錄本案論罪科刑法條全文：
毒品危害防制條例第10條：
施用第一級毒品者，處6 月以上5 年以下有期徒刑。
施用第二級毒品者，處3 年以下有期徒刑。


司法院資訊處製作；財團法人民間司法改革基金會備份。
